【裁判字號】    95,上訴,727
【裁判日期】    950829
【裁判案由】    違反毒品危害防制條例
【裁判全文】
臺灣高等法院高雄分院刑事判決         95年度上訴字第727號
上  訴  人
即  被  告  甲○○
指定辯護人  陳聰敏律師
上列上訴人因違反毒品危害防制條例案件，不服臺灣高雄地方法
院94年度訴字第2668號中華民國95年 2月 9日第一審判決（起訴
案號：臺灣高雄地方法院檢察署94年度偵字第3708號），提起上
訴，本院判決如下：
      主    文
原判決關於甲○○部分撤銷。
甲○○共同販賣第一級毒品，累犯，處有期徒刑玖年，褫奪公權
伍年。扣案海洛因伍拾貳包（合計淨重玖點貳伍公克，殘留海洛
因之空包裝伍拾貳個）、NOKIA 行動電話壹具（不含SIM 卡）、
殘留有海洛因粉末電子磅秤壹台、空夾鏈袋貳佰玖拾個及販賣第
一級毒品所得財物新臺幣貳仟元均沒收銷燬。
      事    實
一、甲○○前於民國（下同）91年間因竊盜案件，經本院以92年
    上易字第226 號判處有期徒刑3 月確定，於92年7 月8 日易
    科罰金執行完畢；其仍不知悔改，明知海洛因係屬毒品危害
    防制條例第2 條所列第一級毒品，不得持有、販賣，竟意圖
    營利，於94年2 月2 日上午10時許，前往高雄縣鳥松鄉太湖
    船賓館前，以新台幣（下同）1 萬元之代價，向「賓哥」販
    入不詳數量之第一級毒品海洛因，並於同日下午2 時許，持
    該毒品至高雄縣大寮鄉○○街177 號3 樓不知情之洪世璋租
    屋處，將上開販入之毒品以電子磅秤秤重後，分別以夾鏈袋
    分裝成60包，旋與張炎福共同基於販賣第一級毒品海洛因之
    犯意聯絡，將分裝後之20包海洛因當場交付予張炎福，推由
    張炎福販賣予他人；張炎福除自行施用其中4 包外，即依甲
    ○○之囑咐，將該等毒品持至鳳林夜市前，並將其中4 包販
    賣予甲○○之某姓名年籍均不詳友人，並向該友人收取2,00
    0 元之代價。嗣經警方於94年2 月2 日下午5 時10分許，在
    高雄縣大寮鄉○○路與永芳路口處查獲張炎福持有海洛因12
    包、販毒所得2,000 元及甲○○所有交予張炎福販賣毒品使
    用之NOKIA 行動電話壹具（門號0000000000號）；並依張炎
    福之供述及經其同意，引領警員至上開大寮鄉○○街177 號
    3 樓處，經甲○○同意搜索，當場查獲甲○○、洪世璋、曾
    朝富及陳清榮等人共處一室，並扣得甲○○所持有之40包海
    洛因及其所有供販賣海洛因毒品所用之殘留有海洛因成分之
    電子磅秤1 台及未檢出含海洛因成分之空夾鏈袋290 個，而
    查獲全情。
二、案經高雄市政府警察局苓雅分局報告臺灣高雄地方法院檢察
    署檢察官偵查起訴。
      理    由
壹、程序方面
一、按被告以外之人於審判外之言詞或書面陳述，除法律有規定
    者外，不得作為證據；又被告以外之人於檢察事務官、司法
    警察官或司法警察調查中所為之陳述，與審判中不符時，其
    先前之陳述具有較可信之特別情況，且為證明犯罪事實存否
    所必要者，得為證據；被告以外之人於偵查中向檢察官所為
    陳述，除顯有不可信之情況者外，得為證據，刑事訴訟法第
    159 條第1 項、第159 條之2 、第159 條之1 第2 項分別定
    有明文。本件證人即原審共同被告張炎福於94年2 月2 日晚
    上8 時45分之警詢陳述，關於被告甲○○有無販賣海洛因部
    分，與其原審審理中證述情節不符，而證人張炎福於該次警
    詢時所為陳述，業經警員於人別訊問後告知刑事訴訟法第95
    條之各項權利，且經原審法院當庭勘驗當時警詢錄音帶，警
    方告知權利時，亦讓張炎福打電話通知其哥哥到場（見原審
    卷第157頁 ），並經其明示同意接受夜間詢問，是張炎福上
    開警詢筆錄，尚查無強暴、脅迫或以其他不正方法使其非出
    於自由意志而為陳述。張炎福雖曾辯稱：該警詢所陳並非實
    在云云，其理由則從警方告以願意原諒、警方出手打伊、毒
    癮發作意識模糊不清、是為了可以交保、書讀少不會講話、
    因為害怕所以亂編等等，莫衷一是，反足證明其未遭警方以
    不正方法取供，是該警詢之陳述應認具有較可信之特別情況
    ，且為證明本件犯罪事實存否所必要，符合上開傳聞法則之
    例外規定，應具有證據能力。又張炎福於94年5 月27日於檢
    察官偵查中所為不利於被告甲○○之陳述，業經檢察官告知
    權利並令其依法具結，亦查無顯不可信之情況，當事人、辯
    護人於原審審理中亦均不爭執其證據能力，且未於言詞辯論
    終結前聲明異議，是上開張炎福檢察官偵查中所為陳述，亦
    有證據能力。
二、本件判決所引用各項證據（含傳聞證據、非傳聞證據及符合
    法定傳聞法則例外之證據）之證據能力，除上開爭執部分已
    加以說明外，餘均經當事人及辯護人明示不爭執其證據能力
    ，且於本院言詞辯論終結前，檢察官及辯護人對於卷附具有
    傳聞證據性質之證據，既均已知其情，仍均未聲明異議（見
    本院卷第50至51頁），本院認該具有傳聞證據性質之證據，
    並無何違法取證之不適當情形，以之作為證據使用係屬適當
    ，依刑事訴訟法第159 條之5 規定，自均有證據能力。
貳、實體方面
一、訊據上訴人即被告甲○○（下稱被告）供認其有於94年2 月
    2 日上午10時許，前往高雄縣鳥松鄉太湖船賓館前，以1 萬
    元之代價，向綽號「賓哥」之人販入第一級毒品海洛因，並
    於同日下午2 時許，持該毒品至高雄縣大寮鄉○○街177 號
    3樓洪世璋租屋處為警查獲之事實，惟矢口否認有販賣第一級
    毒品之犯行，辯稱：當天我與張炎福到澄清湖太湖船賓館向
    一名綽號「賓哥」的人購買毒品，我與張炎福都有出資向「
    賓哥」購買毒品，我們買完毒品後，我們回到大寮鄉朋友洪
    世璋住處，我們先前就有約曾朝富、陳清榮到洪世璋住處，
    因張炎福出3,000 元分到16包、我出7,000 元拿到40包，張
    炎福拿到的數量比較少，他不高興，跟我發生口角，後來他
    說要出去買冷飲，大約1 、2 小時後，警察就押他回來；為
    警扣案之毒品於購入時即已分裝好了，電子秤、空夾鏈袋不
    是我的；張炎福於警訊之供述並不實在，我並沒有叫張炎福
    販賣毒品海洛因給我朋友云云。
二、然查：
  (一)、原審同案被告張炎福於第一次警詢時供稱：我身上的海洛
      因毒品是綽號「輝仔」之甲○○交給我的，於94年2 月14
      日下午2 時在大寮鄉○○街177 號3 樓內交給我海洛因20
      小包，叫我拿到鳳林夜市賣給他的朋友4 包，然後向他的
      朋友收2,000 元，我有賣給甲○○的朋友4 小包海洛因；
      另外我自己施用4 小包，所以身上剩下12包，身上000000
      0000號NOKIA 手機是甲○○交給我，用來與買毒品的人聯
      絡的；警察在我身上查扣之2,000 元是我販賣海洛因所得
      ；我幫甲○○販賣毒品的代價是他會給我施打海洛因，但
      只有今天這一次等語（見警卷(二)第10至12頁）。張炎福於
      94年5 月27日檢察官偵查時結證稱：我被查獲時身上的毒
      品，是甲○○在警察搜到他40包毒品的地方交給我的，甲
      ○○交給我20包，他跟我說4 包要拿到鳳林夜市給他朋友
      ，我過去那邊時只有一個人，甲○○已經跟那個人約好了
      ，我到那邊的時候那人就過來問，我就拿4 包給他，我並
      沒有跟他收錢，我幫他做此事他會給我幾包作為代價，其
      中12包我是以3,000元向甲○○買的，另外4包是甲○○送
      我的，我在萬丹路附近偏僻地方用掉了等語（見94年度偵
      字第3708號卷第63至64頁），綜觀上開張炎福警詢及檢察
      官偵查中坦承犯行之供述，關於其自被告取得20包毒品，
      其自行施用4包，另將其中4包毒品依被告之指示，攜至鳳
      林夜市賣與某不詳之人等情，均互核一致。
  (二)、本件查獲緣起，係因原審同案被告張炎福形跡可疑，經警
      盤查後發現其身上持有12包海洛因毒品，經張炎福供述其
      與被告共同販賣毒品之事實，並引領警方前往上開洪世彰
      租屋處搜索後，確實查獲如事實欄所載之毒品、電子磅秤
      、夾鏈袋等物品，張炎福並於嗣後警方第一次詢問時詳細
      供述其與被告共同犯罪之過程，足見張炎福所述並非憑空
      捏造，而係有相當之憑據。嗣張炎福雖翻異上開供詞，否
      認上開警詢所供之真實性，理由則包括警方表示願意原諒
      所以才帶警方去抓甲○○、警方出手打伊才承認、因毒癮
      發作意識模糊不清警方問什麼都答是、為了可以交保、書
      讀少不會講話、因為害怕所以亂編等等（見94年度偵字第
      3709號卷第35頁背面、50至51頁，原審卷第161 頁），不
      一而足，惟張炎福於原審審理中經當庭勘驗該第一次警詢
      錄音帶後，則僅辯稱：我不懂，會害怕，所以才亂編，該
      內容不實云云，並明確表示不再主張警詢時意識不清等語
      ，指定辯護人亦當庭捨棄重行勘驗該警詢錄音帶（見原審
      卷第158頁 ），由此足見張炎福先前其他辯解均屬不實。
      而張炎福曾有施用毒品送觀察、勒戒前科，有臺灣高等法
      院被告前案紀錄表附卷可查（見原審卷第6至7頁），且其
      年逾30，智識健全，對於販賣毒品屬重大之犯罪自無不知
      之理，且無論為警查獲當時心理狀態為何，對於未曾發生
      之事之各項細節，實無從憑空想像，無中生有，故其上開
      所辯應屬事後卸責之詞，不足採信。準此，張炎福上開第
      一次警詢筆錄除如上述具有證據能力外，其內容亦應具有
      極高之可信性。
  (三)、又張炎福於94年5 月27日檢察官偵查中，經檢察官告知「
      適用證人保護法第14條第1 項，供出共犯，如經檢察官事
      先同意，法院可給予減輕或免除其刑」，張炎福表示同意
      ，並依法具結而為陳述；該次偵訊筆錄內容（見94年度偵
      字第3708號卷第62至65頁），與上開警詢筆錄所陳內容，
      除部分細節尚待釐清，詳如後述外，關於其如何與被告購
      買毒品、取得毒品數量、販賣毒品地點等重要事項，均大
      致相符。該次偵訊既經證人張炎福依法具結（結文見上開
      偵查卷第66頁），且經檢察官曉示關於證人保護法減輕或
      免除其刑之規定，程序進行慎重合法，並無違誤。證人張
      炎福於上開檢察官偵查中既仍與警詢為大致相同之供述，
      其真實性應屬更高，是張炎福於原審審理中所稱其上開供
      述係亂編云云，應屬事後卸責及迴護被告之詞，不足採信
      。
  (四)、上開扣案毒品經法務部調查局鑑定結果，均含海洛因成分
      ，其中張炎福持有之毒品12包，合計淨重1.09公克（空包
      裝重2.49公克），被告持有之毒品40包，合計淨重8.16公
      克（空包裝重4.02公克），有法務部調查局調科壹字第22
      0019929 、000000000 號鑑定通知書各乙份附卷可稽（94
      年度偵字第3709號卷第63、64頁）。此外，復有上揭電子
      磅秤1台、空夾鏈袋290個及NOKIA行動電話1具扣案可資佐
      證。上揭電子磅秤、空夾鏈袋，經送高雄醫學大學附設中
      和紀念醫院檢驗，結果檢出電子磅秤有海洛因陽性反應，
      空夾鏈袋則均為海洛因陰性反應，此有上開醫院報告編號
      0000-000、0000-000、0000-000 0000-000、0000-000 檢
      驗報告各乙份附卷可憑（見原審卷第26、40至43頁）。而
      上揭電子磅秤1 台、空夾鏈袋290個及NOKIA行動電話1 具
      均為被告所有，且上開NOKIA行動電話1具（門號00000000
      00號）係被告所有交予張炎福販賣毒品使用等事實，亦據
      證人張炎福於警訊及檢察官偵查中證述屬實（見警卷(二)第
      11頁，94年度偵字第3709號卷第35頁背面），核與證人洪
      世璋於警訊時陳稱：在我住處查獲之電子秤、空夾鏈袋是
      甲○○所有，我有看見他拿進來，用一個塑膠袋裝著，從
      塑膠袋內拿出來時被我看到的等語（見警卷(二)第27至28頁
      ）相符。至於上揭門號0000000000號則屬於易通卡，為南
      屏電信股份有限公司所有之事實，有和信電訊股份有限公
      司覆函在卷可按（見本院卷第64頁），該函僅能證明上開
      NOKIA 行動電話1 具所使用之SIM 卡非被告所有，而不能
      執此認定上揭NOKIA 行動電話1 具非被告所有。上開電子
      秤、空夾鏈袋既為被告所有，且為被告攜至上揭洪世璋住
      處等情，已如上述，則被告於事實欄所載時地向「賓哥」
      販入毒品海洛因後，攜至上揭洪世璋租屋處，始以電子磅
      秤秤重後，再以夾鏈袋分裝成60包之情，已合乎常情，且
      與一般經驗法則無違，此部分之事實應可認定。
  (五)、又海洛因毒品因政府大力查緝，供應來源有限，取得不易
      ，價格甚高，且於毒品交易上，為免接觸頻繁，增加遭查
      緝風險，故一般情形均一手交錢，一手交貨，以求簡單明
      瞭，避免日後瓜葛，則張炎福於交付4 包毒品與該不詳之
      人時，應確有收取2,000 元之代價，始符合一般交易毒品
      常態，張炎福於上開於檢察官偵查中改稱未收取2,000 元
      云云，應屬避重就輕之詞，不足採信。而被告因委由張炎
      福出面販賣並交付毒品，承擔較高遭警查緝之風險，故交
      付其行動電話1 具，用以聯絡交易毒品相關事宜，並另允
      給與4 包毒品為代價，均屬合情。本件復有警員自張炎福
      身上查扣得12包海洛因毒品、NOKIA行動電話1具及現金2,
      000 元可供佐證。衡以張炎福與被告既為朋友關係，且均
      有施用毒品之前科紀錄，有臺灣高等法院被告前案紀錄表
      各乙份可稽（見原審卷第4 至14頁），故販賣第一級毒品
      海洛因為最輕法定本刑無期徒刑以上之重罪，雖未曾親身
      入罪，亦必有所耳聞，乃張炎福仍供認上情不諱，並於檢
      察官偵查中經檢察官同意適用證人保護法第14條第1項後，
      具結證述與被告共同販賣海洛因之事實，且綜合上開張炎
      福所為供述，包括毒品取得經過、分得毒品數量、聯絡販
      賣毒品之方式、販賣毒品時地及對象、販賣毒品所得等情
      ，既均能互相吻合且無矛盾違常之處，自堪認定屬實。又
      海洛因之價格昂貴，取得不易，凡為販賣之不法勾當者，
      苟無利可圖，應無甘冒被查緝法辦重刑之危險，平白無端
      為毒品之買賣，因此販賣毒品者，其販入之價格必較售出
      之價格低廉，從中賺取買賣差價牟取不法利益，被告顯亦
      有販賣第一級毒品海洛因圖利之意圖，亦堪認定。
  (六)、證人張炎福於94年5 月27日檢察官偵查時雖證稱：其中12
      包我是以3,000 元向甲○○買的等語（見94年度偵字第37
      08號卷第63至64頁），惟證人張炎福於警訊時並未有此部
      分之供述（見警卷(二)第10至12頁），被告亦堅詞否認有此
      部分之犯行；此外，本件亦無確切之證據足以證明被告有
      此部分販賣毒品海洛因予張炎福之情事，故本件僅能認定
      被告交付海洛因20包毒品予張炎福，係欲與張炎福共同販
      賣予不特定人之用（其中部分充為張炎福販毒之代價而供
      其本身施用）。至於張炎福於原審審理中所稱其出資3,00
      0 元與被告合資購買毒品云云，應屬事後附合被告之詞，
      不足採信。
  (七)、被告於警詢時供稱：海洛因是向綽號「賓哥」在高雄縣鳥
      松鄉太湖船賓館前以1 萬元購買的，買40包，當天我和曾
      朝富、陳清榮一起進入洪世彰家中，我們在屋內施打海洛
      因毒品，我們在等張炎福，毒品是我的，但是電子磅秤、
      夾鏈袋不是我的云云（見警卷(二)卷第4、5頁）。其於94年
      2 月3 日檢察官偵查中供稱：毒品均是我的，但磅秤及空
      夾鏈袋不是我的，張炎福的毒品並沒有經過我的同意就拿
      了，不用錢，我是與曾朝富、陳清榮一起要施用毒品，但
      還沒有施用警察就來了云云（見94年度偵字第3709號卷第
      21、22頁）；其於94年2 月18日檢察官偵查中供稱：40包
      毒品是我與張炎福一起買來用的，電子磅秤是張炎福說要
      買來秤的，針筒是大家用毒品要用的，夾鏈袋是張炎福帶
      回來的，張炎福身上的12包毒品是我們一起買，他自己帶
      出去的，我們一起買，他出3,000 元、我出8、9,000元，
      當天在慈隆街一起被查獲的三人（指曾朝富、陳清榮、羅
      世彰）有無施用毒品我不知道云云（見上開偵查卷第29、
      30頁）。其於原審法院羈押審理時復供稱：毒品是我跟陳
      朝龍（應為陳朝榮之誤）、曾朝富、洪世彰一起在澄清湖
      附近買的，向一位綽號「彬哥」的人買的，我出5,000 元
      云云（見94年度聲羈字第121 號卷第11頁）。其於原審審
      理中供稱：毒品是我和張炎福一起去買的，我們將1 萬元
      一起交給賓哥，在車上張炎福交3,000 元給我，我拿出7,
      000 元，我們一起交給「賓哥」，我們到洪世璋住處後，
      再分配毒品；他本來說要拿20包，我說依照比例他只能拿
      16包，他拿毒品後就走了，我和曾朝富、陳清榮當天都有
      在洪世彰住處施用毒品，扣案電子磅秤是張炎福拿到洪世
      彰住處的云云（見原審卷第173、178、179頁 ）。依被告
      上開於警訊、檢察官偵查及原審審理中前後內容不符之供
      詞觀之，被告極力撇清販賣毒品之罪嫌，且事出突然，自
      警詢、偵查以至羈押審理時，未及思索脫困之合理說詞，
      故前言不對後語，於毒品如何販入、如何出資、如何分配
      、在慈隆街洪世彰住處之友人曾朝富、陳清榮等人有無施
      用毒品、扣案物品何人所有等非細節瑣碎事項，均不能相
      符一貫，所辯已難遽信。而證人即查獲被告時在場之曾朝
      富於原審審理中證稱：當天我到的時候，甲○○就在那裡
      ，毒品、針筒我不知道是誰的，當天甲○○、陳清榮、洪
      世彰他們在那裡施用毒品等語（見原審卷第218、219頁）
      ，惟又證稱：甲○○是否先到場我忘了，警詢中陳述毒品
      是輝仔、福仔（指甲○○、張炎福）帶來的，因為他們用
      袋子裝的，我不知道裝什麼東西等語（見原審卷第220頁）
      。證人陳清榮於原審審理中證稱：當天曾朝富約我和甲○
      ○、張炎福去洪世彰住處，我們一起到的，甲○○、張炎
      福有帶東西來，我有看見他們在分東西，但不知道是什麼
      東西，我當天沒有施用毒品等語，並另證稱：查獲毒品是
      甲○○、張炎福一起買的，我有看見他們二人在分毒品，
      且他們二人有說是合買的等語（見原審卷第227頁 ）。證
      人洪世彰於原審審理中證稱：查獲毒品是甲○○拿來的，
      他來的時候拿一個袋子，是曾朝富要來找我的，我沒有看
      見甲○○交20包毒品給張炎福，也沒有看見他們在分毒品
      等語（見原審卷第233頁 ）。就上開證人曾朝富、陳清榮
      、洪世彰之證述內容相互對照，不僅曾朝富、陳清榮有陳
      述前後不一之情形，各證人相互間亦多有出入，更與上開
      被告所供稱情節不能吻合。上開證人曾朝富、陳清榮、洪
      世彰既與被告及張炎福間，互有朋友或朋友之朋友等關係
      ，又為共同在場涉及持有或施用毒品之人，利害攸關，殊
      有偏頗迴護被告及張炎福之虞，上開證人之證詞自難採為
      被告有利之證據。
  (八)、末查，被告於原審及本院審理中雖辯稱：持有之毒品是供
      自己施用云云。惟查，本件扣案海洛因毒品有52包，數量
      非少，經法務部調查局鑑定結果，均含海洛因成分，合計
      淨重9.25公克（空包裝重6.51公克），已如上述，依被告
      自陳其每日施用毒品數量約4、5次，1 次約如扣案毒品包
      裝之用量，即每日約施用4、5包（見原審卷第175 頁），
      則被告每月海洛因毒品施用量約為120包至150包，花費約
      需3 萬元。惟被告於原審審理中又自承其每月收入約5 、
      6 萬元，已婚，育有二名小孩，則若無其他收入管道，如
      何負擔其家庭生活費用，即頗難想像。另被告將購入後之
      毒品每包分裝成0.1或0.2公克不等之重量，顯然經仔細秤
      重，此有扣案電子磅秤1台及空夾鏈袋290個可供佐證。衡
      情若毒品僅供自己施用，本無須以電子磅秤仔細秤量，且
      查獲空夾鏈袋數量高達290 個，其客觀事證均指向被告係
      作為販賣之用，益徵上開張炎福所供符合實情，是被告辯
      稱：販入毒品係供自己施用云云，顯屬臨訟卸責之詞，不
      足採信。
  (九)、綜上所述，本件事證已明，被告上揭與張炎福共同販賣第
      一級毒品之犯行，堪以認定。
三、查海洛因係毒品危害防制條例第2 條第2 項第1 款所定之第
    一級毒品，核被告所為，係犯毒品危害防制條例第4 條第1
    項之販賣第一級毒品罪。被告持有第一級毒品海洛因進而販
    賣，其持有之低度行為，應為販賣之高度行為所吸收，不另
    論罪。被告就上揭販賣第一級毒品犯行與張炎福間，有犯意
    聯絡及行為分擔，俱為共同正犯。又被告前因竊盜案件，經
    本院以92年上易字第226 號判處有期徒刑3 月確定，於同年
    7 月8 日易科罰金執行完畢，有臺灣高等法院被告前案紀錄
    表在卷可考，被告於執行完畢後5 年之內，再犯本件最重法
    定本刑為有期徒刑以上之罪，不論依修正前之刑法第47條，
    或修正後之刑法第47條第1 項之規定，均構成累犯，對被告
    而言並無有利或不利之情形，自不生新舊法比較之問題，應
    逕依修正前之刑法第47條，論以累犯，並僅就罰金刑部分加
    重其刑（販賣第一級毒品海洛因法定本刑為死刑、無期徒刑
    ，依法不得加重）。再被告固有販賣海洛因之犯行，惟其實
    際販賣海洛因之對象僅有被告之不詳友人一人，所販賣之數
    量不多，是其散播毒品之範圍有限，散播數量亦尚微少，所
    造成之危害程度與一般大量販賣毒品之毒販難以相提並論，
    若仍科處最輕法定本刑無期徒刑之刑責，與大量散播毒品之
    大盤、中盤毒販相較，未免失其衡平，其一時失慮，致罹重
    典，顯屬情輕法重，犯罪情狀尚非不可憫恕，認量處最低法
    定刑度之無期徒刑，猶均屬過重，客觀上足以引起一般人之
    同情，是其販賣海洛因犯行，依刑法第59條之規定酌減其刑
    （被告行為後，94年2 月2 日修正公布之刑法，自95年7 月
    1 日施行，而被告所犯販賣第一級毒品罪，法定本刑為死刑
    或無期徒刑，被告行為時在舊刑法，依舊刑法第64條第2 項
    規定：死刑減輕者，為無期徒刑，或15年以下12年以上有期
    徒刑，新刑法則規定：死刑減輕者，為無期徒刑；舊刑法第
    65 條 第2 項規定：無期徒刑減輕者，為7 年以上有期徒刑
    ，新刑法則規定無期徒刑減輕者，為20年以下15年以上有期
    徒刑。經比較新舊法結果，舊法較有利被告，應依新法第2
    條第1 項之規定，適用舊刑法第64條第2 項、第65條第2 項
    規定減輕之），並就被告罰金刑部分，先加重後減輕之。
四、原審據以論處被告罪刑，固非無見；惟查：(一)上揭扣案之電
    子磅秤壹台，經檢出有海洛因陽性反應，已如上揭所述，原
    判決就此部分未予論述，亦未就電子磅秤壹台上之海洛因粉
    末併諭知沒收，自有未合。(二)原判決主文諭知「BNOKIA行動
    電話壹具（不含SIM 卡）沒收」，惟於事實欄未載明上揭為
    被告所有交予張炎福販賣毒品使用之NOKIA 行動電話壹具（
    門號0000000000號）已為警查扣之事實，致有主文與事實、
    事實與理由間相互不一致之違誤，亦有未合。被告上訴意旨
    否認犯罪，指摘原判決不當，為無理由；惟原判決關於被告
    部分既有上開可議之處，即屬無可維持，自應由本院將原判
    決關於被告部分予以撤銷改判。審酌被告為貪圖不法利得，
    販賣毒品海洛因與他人，行為至屬不當，且犯後飾詞卸責，
    尚乏悔過之心，惟考量其實際販賣對象僅一人，數量不大，
    毒品擴散危害程度尚輕等一切情狀，量處如原審所處之有期
    徒刑玖年，又依被告所犯販賣第一級海洛因罪性質，本院認
    有褫奪公權之必要，併宣告褫奪公權伍年。扣案之海洛因52
    包（合計淨重9.25公克，空包裝重6.51公克；）係第一級毒
    品，其包裝之塑膠袋已因直接觸碰、沾染毒品而難以析離，
    自應視同毒品；電子磅秤上之殘留海洛因粉末，亦為毒品，
    均依毒品危害防制條例第18條第1 項前段規定宣告沒收銷燬
    之。另NOKIA 行動電話1 具（不含000000 0000 號SIM 卡）
    係供被告等販賣海洛因聯絡之用；電子磅秤1 台及空夾鏈袋
    290 個為販賣毒品時秤重及包裝所用，且係被告所有，已如
    上揭所述，均應依同條例第19條第1 項規定沒收之。另販賣
    毒品所得2,000 元（見警卷(一)第37頁），仍應依同條例第19
    條第1 項規定沒收之。至扣案之注射針筒13支，係供被告等
    施用毒品所用之物，已據被告供明在卷，顯與本案被告販賣
    毒品犯行無涉，而DBTEL 牌行動電話、MOTOROLA牌行動電話
    各1 具，難以證明係屬被告等販賣毒品之物；另自被告身上
    查扣之現金12,000元，亦不足以證明係被告等販賣毒品所得
    之財物，爰均不併為沒收之諭知。
五、同案被告張炎福部分，業經原審判處有期徒刑五年，褫奪公
    權三年確定，自不另論列，附此敘明。
據上論斷，應依刑事訴訟法第369 條第1 項前段、第364 條、第
299 條第1 項前段，毒品危害防制條例第4 條第1 項、第18條第
1 項前段、第19條第1 項，刑法第2 條第1 項，第11條前段、第
2 條、第59條、第37條第2 項，修正前刑法第47條、第64條第2
項、第65條第2 項，判決如主文。
本案經檢察官羅建勛到庭執行職務。
中    華    民    國    95    年      8   月    29    日
                  刑事第四庭    審判長法  官  蕭權閔
                                      法  官  陳吉雄
                                      法  官  林水城
以上正本證明與原本無異。
如不服本判決，應於判決送達後10日內向本院提出上訴狀，其未
敘述理由者並應於提出上訴狀後10日內向本院補提理由書（應附
繕本）。
中    華    民    國    95    年      8   月    29    日
                                      書記官  張文斌
附錄本判決論罪科刑法條：
毒品危害防制條例第4 條第1 項
  製造、運輸、販賣第一級毒品者，處死刑或無期徒刑；處無期
  徒刑者，得併科新臺幣一千萬元以下罰金。


司法院資訊處製作；財團法人民間司法改革基金會備份。
